臺灣臺中地方法院刑事判決　　　　　　　　　　　　　九十年度易字第三六九六號
　　公　訴　人　臺灣臺中地方法院檢察署檢察官
　　被　　　告　丙○○
　　輔　佐　人　丁○○
　　即被告之母
　　指定辯護人　本院公設辯護人戊○○
右列被告因竊盜案件，經檢察官提起公訴（九十年度偵字第二○四一三號），本院判
決如左：
    主  文
丙○○無罪。令入相當處所，施以監護年。
    理  由
一、公訴意旨略以：被告丙○○基於意圖為自己不法所有之概括犯意，先於民國九十
    年十一月十一日十五時五十分許，攜帶客觀上可供兇器使用之Ｔ字型起子一支，
    在臺中市○○路與惠來路口，撬開甲○○所有停放在該處之車牌號碼ＮＷ─八四
    一六號自用小客車右前車門，欲竊取車內財物，因搜無財物而未得逞；隨後再行
    攜帶前開Ｔ字型起子，在臺中市○○路惠欣停車場前，見林宏諭所有，由乙○○
    使用中之車牌號碼ＭＢＰ─二六二號重型機車鑰匙仍插在該機車電門上，即取該
    鑰匙打開該機車置物箱，欲竊取其內值錢財物，因該箱內只有一頂安全帽而未得
    逞。嗣因在臺中市○○路與惠來路口擺攤之劉美文目睹被告進入甲○○所有自用
    小客車內行竊之過程，而報警處理，經警於同日十六時三十五分許，在該處查獲
    正欲離去之被告，並扣得Ｔ字型起子一支，因認被告涉犯刑法第三百二十一條第
    二項、第一項第三款攜帶兇器竊盜未遂罪嫌。
二、按心神喪失人之行為，不罰；又因心神喪失而不罰者，得命入相當處所，施以監
    護；另被告行為不罰者，應諭知無罪之判決，刑法第十九條第一項、第八十七條
    第一項、刑事訴訟法第三百零一條第一項分別定有明文。訊據被告丙○○對於其
    於右揭時地連續攜帶Ｔ字型起子一支，竊盜未遂犯行，坦承不諱，核與證人即被
    害人甲○○於警訊時證述；伊所有自用小客車之右前車門有遭人打開，車內物品
    有被人翻找過之痕跡，但經清點無財物失竊等語；證人即被害人乙○○於警訊時
    證述：伊忘記將機車鑰匙取走而未上鎖，無財物損失等語相符，並經證人即在場
    目睹被告行竊過程之劉美文於警訊時證稱：當時伊在臺中市○○路惠來路邊擺攤
    ，見到被告以Ｔ字型起子一支撬開車牌號碼ＮＷ─八四一六號自用小客車車門，
    並進入其內時，即報警處理等語明確，足證被告前開自白與事實相符，其連續攜
    帶兇器竊盜未遂犯行堪以認定。
三、惟被告之輔佐人丁○○於本院九十年十二月十八日審理後，提出被告之身心殘障
    手冊，以證明被告有中度精神疾病，有中華民國身心殘障手冊一份在卷可稽。經
    本院向行政院衛生署旗山醫院、財團法人臺灣省高雄仁愛之家附設慈惠醫院函調
    被告之病歷資料，其病歷上均載明被告有患有精神分裂症，有行政院衛生署旗山
    醫院病歷摘錄報告及財團法人臺灣省高雄仁愛之家附設慈惠醫院病歷摘要表各一
    份附於本院卷可稽。嗣本院將被告送請財團法人臺灣省私立臺中仁愛之家附設靜
    和醫院鑑定被告行為時之精神狀態，該醫院認為：「．．．（三）精神狀態檢查
    鄭員於民國九十一年三月一日上午因應精神鑑定所進行之會談中，其外觀乾淨，
    表情略顯呆滯；定向感及記憶力無明顯異常，注意力尚稱集中，但現實感及判斷
    力有明顯的障礙，在整個描述犯案過程的會談中，鄭員不時的出現傻笑、不合宜
    的情緒、思考鬆散等精神病的症狀。雖無明顯的妄想或幻覺經驗，但時有答非所
    問、語無倫次的情況。四、結論：˙˙˙依鄭員病史得知，於民國八十一年鄭員
    約二十二歲時即開始出現精神病的症狀，因缺乏病識感，除了在民國八十七年前
    後有一段時間接受醫療照顧外，其他的時候皆在外遊蕩，日常生活乏人妥善照顧
    。在最近三年，包括其犯案期間，從未主動接受精神科專業醫療，故其精神病症
    狀始終持續存在。且在整個描述犯案過程的同時，鄭員不停的有傻笑，情緒的表
    露和答話內容不一致的情況經常出現，並有思考鬆散的情形。依心理衡鑑的結果
    和臨床經驗的判斷，鄭員因長期精神病症狀干擾和未積極治療，病情呈慢性化，
    導致其一般智能退化至輕度智能不足的程度。同時其現實感有明顯的扭曲，判斷
    力有明顯的障礙。上述情形在鄭員犯案前及犯案後均持續存在。同時配合其刑事
    卷宗的記錄，推斷鄭員犯案當時仍處於嚴重退化之精神病狀態中，其精神狀態應
    已達「心神喪失」的程度。建議應給予長期的醫療照顧，以避免類似行為再度發
    生」等情，有該醫院九十年四月十二日中仁靜醫字一一○號函所附之精神鑑定報
    告書一份附卷可參。是以，據上開鑑定意見，被告行為時既處於嚴重退化之精神
    病狀態中，以致於無法有效控制自我行為及對外界事物為正確之理解判斷，已無
    自由決定意思之能力，其精神狀態顯然已達心神喪失之程度。
四、被告之精神狀態既已達心神喪失之程度，揆諸上開說明，行為依法自屬不罰，是
    本案應諭知無罪之判決。又為被告之利益及社會秩序之維護起見，有令入相當處
    所施以監護、治療之必要，爰依刑法第八十七條第一項、第三項規定，諭知令入
    相當處所施以監護三年。
據上論斷，應依刑事訴訟法第三百零一條第一項、第二項，刑法第八十七條第一項、
第三項，判決如主文。
中      華      民      國    九十一    年      五      月      七      日
                              臺灣臺中地方法院刑事第七庭
                               審判長法  官  夏  一  
                                     法  官  簡  源  希
                                     法  官  郭  妙  俐
右正本證明與原本無異。
如不服本判決，應於判決送達後十日內向本院提出上訴狀，上訴於臺灣高等法院臺中
分院( 須附繕本 )。
                                     書記官
中      華      民      國    九十一    年      五      月      八  日
